【裁判字號】    92,台上,2726
【裁判日期】    920521
【裁判案由】    偽造有價證券
【裁判全文】
最高法院刑事判決                              九十二年度台上字第二七二六號
    上  訴  人  甲○○
右上訴人因偽造有價證券案件，不服台灣高等法院台南分院中華民國九十年一月十九
日第二審判決（八十九年度上訴字第一四三一號，起訴案號：台灣台南地方法院檢察
署八十八年度偵字第一四八五六號），提起上訴，本院判決如左：
    主  文
原判決撤銷，發回台灣高等法院台南分院。
    理  由
本件原判決維持第一審論上訴人甲○○以連續意圖供行使之用，而偽造有價證券罪，
處有期徒刑肆年陸月之判決，駁回上訴人之第二審上訴，固非無見。
惟按：(一)、有罪判決書之事實一欄為適用法令之根據，凡於適用法令有關之事實必須
詳為記載，始足為適用法令之基礎；且應於理由內敘明其認定犯罪所憑之證據，方足
以資論罪科刑。又按支票為要式證券，支票之作成依票據法第一百二十五條第一項之
規定，應記載同條項第一款至第八款所定之事項；支票之必要記載事項如有欠缺，除
票據法別有規定外（如同法第一百二十五條第二項及第三項），依同法第十一條第一
項前段之規定，其支票即為無效。支票之金額及發票年、月、日，均為支票之絕對必
要記載事項，如未記載，其支票當然無效，不能認係有價證券。原判決事實欄第二項
認定：「（上訴人）甲○○與蔡坤量（改名為蔡均諒）、林榮秋分別為夫妻、兄妹關
係，……自（民國）八十七年十月間起，在台南縣新化鎮竹子腳二四七之二四二號原
住處，利用持有蔡坤量印章及空白支票之便，未經蔡坤量同意，連續偽造發票人為蔡
坤量，付款人為台新國際商業銀行後甲分行，票號ＴＴ0000000｜ＴＴ000
0000號、ＴＴ0000000號、ＴＴ0000000號、ＴＴ0000000
號、ＴＴ0000000號、ＴＴ0000000號及ＴＴ0000000號支票共
十張；付款人台南市第五信用合作社中華分社票號ＢＡ0000000號、ＢＡ00
00000號、ＢＡ0000000｜ＢＡ0000000號、ＢＡ0000000
號及ＢＡ0000000｜ＢＡ0000000號支票共九張（另ＢＡ000000
0號支票作廢）；付款人玉山商業銀行永康分行，票號ＡＢ0000000號、ＡＤ
0000000｜ＡＤ0000000號、ＡＤ0000000｜ＡＤ000000
0號、ＡＤ0000000號、ＡＤ0000000號、ＡＤ0000000號、Ａ
Ｄ0000000號、ＡＤ0000000｜ＡＤ0000000號、ＡＤ0000
000號、ＡＤ0000000號、ＡＤ0000000號、ＡＤ0000000號
及ＡＤ0000000號支票共四十四張（應係四十三張之誤），以供其向人調現使
用。再乘其兄林榮秋於八十六年南下高雄做生意之際，將其在華僑商業銀行永康分行
之支票簿及印章託其向銀行辦理結清之機會，竟未遵照林榮秋所託辦理，承前揭之概
括犯意，在台南縣新化鎮竹子腳二四七之二四二號原住處，擅自連續偽造發票人林榮
秋，票號ＡＡ0000000｜ＡＡ0000000號支票共四十張，供其向人調現
使用」等情，而對於前揭支票之金額及發票年、月、日各如何？是否已記載完成而為
有價證券等重要之事實，悉未認定記載，理由欄就此亦全無隻字片語之論述說明，遽
依偽造有價證券罪處斷，其適用法律是否適當，尚屬無憑判斷，於法自有未合。(二)、
偽造之有價證券，不問屬於犯人與否，沒收之，刑法第二百零五條定有明文。而在票
據上簽名者，依票上所載文義負責，二人以上共同簽名者，應連帶負責；又票據之偽
造或票據上簽名之偽造，不影響於真正簽名之效力，從而二人以上共同在本票之發票
人欄簽名者，應連帶負發票人責任，倘其中有部分屬於偽造，雖不影響於其餘真正簽
名者之效力，但偽造之部分，仍應依上開規定，諭知沒收。本件依第一審判決及原判
決事實欄第三項認定：上訴人係於其八十八年十月二十四日簽發之新台幣一百八十萬
元本票（票號ＪＣ０５０７５３號）上，偽造其父「林清守」之名義為共同發票人，
並持以調借現款等情，倘屬無訛，則關於偽造「林清守」為發票人之本票部分，仍應
依上開規定宣告沒收，方為合法。乃第一審判決僅諭知沒收偽造「林清守」之署押及
指印，自有判決適用法則不當之違法，原審未加糾正，予以維持，同屬違誤。上訴意
旨雖未指摘及此，惟均為本院得依職權調查之事項，應認原判決有撤銷發回之原因。
據上論結，應依刑事訴訟法第三百九十七條、第四百零一條，判決如主文。
中      華      民      國    九十二    年      五      月    二十一    日
                              最高法院刑事第十庭
                                  審判長法官  林  增  福
                                        法官  邵  燕  玲
                                        法官  吳  昆  仁
                                        法官  陳  世  雄
                                        法官  惠  光  霞
      右正本證明與原本無異
                                              書  記  官
中      華      民      國    九十二    年      五      月    二十三    日


司法院資訊處製作；財團法人民間司法改革基金會備份。
